【裁判字號】    97,財管,138
【裁判日期】    980430
【裁判案由】    指定遺產管理人
【裁判全文】
臺灣臺南地方法院民事裁定             97年度財管字第138號
聲  請  人  乙○○
上列聲請人聲請為被繼承人甲○指定遺產管理人事件，本院裁定
如下：
    主      文
選任財政部國有財產局臺灣南區辦事處臺南分處為被繼承人甲○
之遺產管理人。
聲請程序費用新臺幣壹仟元由被繼承人甲○之遺產負擔。
    理      由
一、按繼承人均拋棄其繼承權者，準用關於無人承認繼承之規定
    ，民法第1176條第6項定有明文。又繼承開始時，繼承人之
    有無不明者，由親屬會議於1個月內選定遺產管理人，並將
    繼承開始及選定遺產管理人之事由，向法院報明；無親屬會
    議或親屬會議未於前條所定期限內選定遺產管理人者，利害
    關係人或檢察官，得聲請法院選任遺產管理人，民法第1177
    條、第1178條第2項分別定有明文。揆諸前揭規定意旨，於
    繼承人皆拋棄其繼承權，無人繼承時，亦應許利害關係人聲
    請法院選任遺產管理人，俾為遺產之處置。
二、本件聲請意旨略以：被繼承人甲○（女，民國○○年○月○日生
    ，身分證統一編號：Ｚ000000000號，生前最後住所：臺南縣
    關廟鄉○○村○○鄰○○路712號）為聲請人之父親楊相之再
    婚配偶，楊相於93年4月30日死亡，聲請人及被繼承人甲○
    均為楊相之法定繼承人之一，楊相死亡時留有遺產及債務，
    惟甲○嗣亦於96年8月9日死亡，其所有法定繼承人已向鈞院
    聲明拋棄繼承權，經鈞院以96年度繼字第1696號拋棄繼承事
    件准予備查在案，是否仍有應繼承之人不明，而其親屬會議
    並未於一個月內選定遺產管理人，致聲請人對楊相之遺產無
    法依法辦理遺產繼承登記及清償債務，是聲請人為被繼承人
    甲○之利害關係人，爰依法聲請鈞院裁定選任被繼承人甲○
    之遺產管理人。又聲請人於楊相及甲○生前均與其同住，照
    顧楊相及甲○至兩人往生，對楊相之遺產狀況及相關債權人
    較為熟悉，為此爰聲請鈞院裁定指定聲請人為被繼承人甲○
    之遺產管理人等語。
三、經查：聲請人主張之前開事實，業據提出除戶謄本3件、財
    政部臺灣省南區國稅局遺產稅免稅證明書影本1件、本院96
    年10月5日南院雅家巳96繼字第1696號准予備查通知影本1件
    、戶籍謄本1件、土地登記謄本影本1件、繼承系統表1件為
    證，且經本院依職權調取本院96年度繼字第1696號拋棄繼承
    聲請事件卷宗核閱綦詳，是聲請人之主張堪信為真實。又查
    被繼承人甲○死亡後，其法定繼承人皆已依法拋棄繼承權經
    本院准予備查，且未準用民法第1177條之規定選定遺產管理
    人，而被繼承人甲○生前與聲請人均為楊相之法定繼承人，
    其應與聲請人共同繼承楊相之遺產，故聲請人以利害關係人
    之身分聲請選任被繼承人甲○之遺產管理人，核與上開規定
    並無不合，應予准許。
四、按公示催告期限屆滿，無繼承人承認繼承時，其遺產於清償
    債權，並交付遺贈物後，如有剩餘，歸屬國庫；又按非公用
    國有財產以財政部國有財產局為管理機關，民法第1185條、
    國有財產法第12條分別定有明文。查本件被繼承人甲○之法
    定繼承人皆已依法拋棄繼承權經本院准予備查，復未準用民
    法第1177條之規定選定遺產管理人，且經本院函詢被繼承人
    甲○之原繼承人即其子女、孫子女等人是否願意擔任被繼承
    人甲○之遺產管理人，渠等均未回覆意見，足徵被繼承人甲
    ○之原繼承人對被繼承人甲○遺產之處置已漠不關心；又聲
    請人雖聲請指定自己為被繼承人甲○之遺產管理人，惟本院
    審酌聲請人與被繼承人甲○同為楊相之繼承人，被繼承人甲
    ○之遺產部分係繼承自楊相而來，若由聲請人擔任被繼承人
    甲○之遺產管理人，恐有利害關係之衝突，影響楊相之其他
    繼承人之權利。而被繼承人甲○之遺產，倘無人承認繼承時
    ，將於清償債權，交付遺贈物後，歸屬國庫，為使被繼承人
    甲○遺產之處置順利進行，是本院認選任財政部國有財產局
    臺灣南區辦事處臺南分處為被繼承人甲○之遺產管理人為適
    當。
五、依非訟事件法第157條、第24條第1項，裁定如主文。
中    華    民    國    98    年    4     月    30    日
                  家事法庭    法  官  葉惠玲
以上正本係照原本作成
如對本裁定抗告須於裁定送達後10日內向本院提出抗告狀
中    華    民    國    98    年    4     月    30    日
                              書記官  鄭秀美


司法院資訊處製作；財團法人民間司法改革基金會備份。
